最　高　行　政　法　院　裁　定
　　　　　　　　　　　　　　　　　　 96年度裁字第01988號
抗　告　人　亞新工程顧問股份有限公司
代　表　人　甲○○
訴訟代理人　林麗珍律師
　　　　　　徐正坤律師
　　　　　　楊文山律師
相　對　人　行政院公共工程委員會
代　表　人　吳澤成
參　加　人　交通部高速鐵路工程局
代　表　人　吳福祥
上列抗告人因與相對人行政院公共工程委員會間政府採購法事件
，對於中華民國95年11月29日臺北高等行政法院95年度訴字第18
6號裁定提起抗告，本院裁定如下︰
　　主  文
原裁定廢棄。
　　理  由
一、本件抗告意旨略謂：1.相對人主張其於系爭申訴審議判斷並
    未作成建議，參加人不得依政府採購法第85條第2項辦理，
    而應依同法第85條第1項及第50條第2項撤銷決標或終止契約
    ，則參加人唯有依同法第50條第2項規定撤銷決標或終止契
    約，或依同條項但書規定，以撤銷決標、終止契約或解除契
    約反不符公共利益，報請上級機關核准免予撤銷決標、終止
    契約或解除契約，才屬適法。原裁定認系爭申訴審議判斷已
    於判斷理由建議參加人依政府採購法第50條第2項為處置及
    參加人已依政府採購法第85條第2項規定另為適法之處置等
    語，顯然對於政府採購法第85條第1項、第2項及第50條第2
    項規定之適用，恐非無疑。2.參加人主張有依系爭審議判斷
    對抗告人終止契約之可能，故原裁定認抗告人欠缺權利保護
    要件，自非適法。按參加人之代理人於原審庭訊時表示如果
    中華顧問向其求償，將對抗告人終止契約，而未得標之中華
    顧問如得依政府採購法第85條第3項規定向參加人求償備標
    費用，係以系爭相對人之審議判斷認定參加人之採購行為違
    反法令為前提，故系爭審議判斷如未遭法院撤銷，參加人即
    可能對抗告人終止本件服務契約，系爭審議判斷顯已損害抗
    告人已得標之權利及法律上利益，抗告人自得依行政訴訟法
    第4條第3項規定以利害關係人之身分提起本件撤銷訴訟。且
    參加人迄未依系爭審議判斷對異議廠商中華顧問所提出之異
    議另為處理，惟相對人所作成之系爭審議判斷，苟經行政訴
    訟判決撤銷，則參加人原先所作成對抗告人有利之異議處理
    即可獲維持，抗告人之訴自具權利保護要件。故原裁定認系
    爭採購案已確定由抗告人得標，抗告人欠缺權利保護要件而
    予以裁定駁回抗告人之訴，自非適法，爰請將原裁定廢棄，
    發回原審法院等語。
二、按原告之起訴，須有正當之利益或必要，倘原告之起訴並無
    判決之實益，或無起訴之必要，即屬欠缺權利保護之利益，
    應認其不備訴訟要件，以判決駁回之。本件原裁定以抗告人
    為系爭採購案之得標廠商，另一投標廠商中華顧問工程司以
    系爭採購案之簡報詢答程序有違反法令及招標文件情事提出
    異議未獲變更，提出申訴，經相對人以系爭申訴審議判斷撤
    銷原異議處理結果，並於判斷理由建議參加人依政府採購法
    第50條第2項為處置，惟參加人未依系爭申訴審議判斷建議
    為處置，而於收受上開審議判斷後15日內報請上級機關交通
    部依政府採購法第85條第2項規定向相對人及中華顧問工程
    司說明，嗣經交通部依參加人報請之旨發函向相對人及中華
    顧問工程司說明，抗告人、中華顧問工程司、參加人迄未提
    出行政救濟。從而，參加人於原異議處理結果遭系爭申訴審
    議判斷撤銷後，既已依政府採購法第85條第2項規定為處置
    ，中華顧問工程司（申訴廠商）既無請求參加人依系爭申訴
    審議判斷建議之處置作為之權，而抗告人得標權利前雖因系
    爭申訴審議判斷之作成或有遭撤銷之虞，惟參加人其後已依
    政府採購法第85條第1項另為處置（即依同法第85條第2項規
    定報請上級機關向相對人及中華顧問工程司說明），上開處
    置復因相關人等俱無爭執而告確定，則系爭採購案已確定由
    抗告人得標，是抗告人之權利已因參加人於原異議處理結果
    遭撤銷後另為之處置而獲得救濟，其訴請撤銷系爭申訴審議
    判斷，自難認有權利保護之必要，據此抗告人之訴不備起訴
    要件，且無從命補正，因而裁定將抗告人之訴駁回，固非無
    見。惟原告提起之訴，除須具備法定之形式（形式上之要件
    ）外，其請求即訴之內容，尚須具備訴之利益（權利保護利
    益）。原裁定既認定抗告人之起訴欠缺訴之利益，復以抗告
    人之訴不備起訴要件，以裁定駁回抗告人之訴，而非以判決
    駁回之，已有未洽。抗告論旨，雖未指摘及此，惟訴訟程序
    違背法令為本院應依職權得斟酌之事項，爰將原裁定廢棄，
    發回臺北高等行政法院，並就抗告人所主張本件具備權利保
    護利益是否有理由，為適法之判決。
三、依行政訴訟法第272條、民事訴訟法第492條，裁定如主文。
中　　華　　民　　國　　96　　年　　8　　 月　　30　　日
                  第四庭審判長法  官　鍾　耀　光
                              法  官  姜　仁　脩
                              法  官　王　德　麟
                              法  官　黃　清　光
                              法  官　吳　慧　娟
以  上  正  本  證  明  與  原  本  無  異
中　　華　　民　　國　　96　　年　　8　　 月　　30　　日
　　　　　　　　　　　　　　　書記官　蘇　金　全
